【裁判字號】    98,訴,217
【裁判日期】    980331
【裁判案由】    違反毒品危害防制條例
【裁判全文】
臺灣嘉義地方法院刑事判決               98年度訴字第217號
公  訴  人  臺灣嘉義地方法院檢察署檢察官
被      告  甲○○
上列被告因違反毒品危害防制條例案件，經檢察官提起公訴（98
年度毒偵字第170號），被告於準備程序中就被訴事實為有罪之
陳述，本院合議庭裁定由受命法官改依簡式審判程序審理，判決
如下：
    主  文
甲○○施用第一級毒品，累犯，處有期徒刑拾月。
    犯 罪 事 實
一、甲○○前因施用毒品案件，經本院以91年度毒聲字第627號
    裁定送觀察、勒戒後，於民國91年9月6日因認無繼續施用毒
    品傾向而釋放，並經臺灣嘉義地方法院檢察署檢察官以91年
    度毒偵字第709號不起訴處分確定，又於前揭觀察、勒戒執
    行完畢釋放後5年內，再因施用毒品案件，經本院於95年2月
    3日，以94年度訴字第544號判決判處有期徒刑10月確定，於
    96年1月15日縮刑期滿執行完畢。詎仍不知悔改，復基於施
    用第1級毒品海洛因之犯意，於97年10月5日上午10時許，在
    嘉義市○○路某友人住處內，以將海洛因置於水中使其溶解
    ，以注射針筒吸取後，注射手臂之方式，施用海洛因1次。
    嗣經警於97年10月7日下午4時50分許在嘉義市○○路與文華
    路口查獲，得其同意採集尿液送驗，結果呈嗎啡（海洛因代
    謝物）陽性反應，而悉上情。
二、案經嘉義市政府警察局第一分局報告臺灣嘉義地方法院檢察
    署檢察官偵查起訴。
    理  由
壹、程序事項
    本件於準備程序進行中，被告甲○○就被訴事實為有罪之陳
    述，且所犯係死刑、無期徒刑、最輕本刑為3年以上有期徒
    刑以外之罪，經本院告知簡式審判程序之旨，並聽取檢察官
    及被告之意見後，依刑事訴訟法第273條之1第1項之規定，
    裁定進行簡式審判程序，復依刑事訴訟法第273條之2規定，
    不適用證據提示、交互詰問及傳聞法則有關證據能力限制等
    規定，先予敘明。
貳、實體事項
一、前揭犯罪事實，業據被告於警詢、偵查中及本院行準備程序
    、審理時坦白承認（見警卷第2頁；偵查卷第6頁；本院卷第
    28、35頁），又其於97年10月7日下午5時30分許，經警採集
    尿液送驗，由檢驗單位以酵素免疫分析法為初步檢驗，再以
    氣相層析質譜儀法為確認檢驗，結果呈嗎啡（海洛因代謝物
    ）陽性反應乙情，此有高雄市立凱旋醫院濫用藥物尿液檢驗
    報告、姓名對照表（代號：IE971003號）、同意書各1份在
    卷可按（見警卷第4至6頁），而以氣相層析質譜儀法作為毒
    品藥物及其代謝產物之定性及定量分析，可排除偽陽性之可
    能，均堪為補強證據，足以擔保被告任意性自白與事實相符
    。又按毒品危害防制條例於92年7月9日修正公布，自93年1
    月9日施行，其中第20條、第23條將施用毒品之刑事處遇程
    序，區分為「初犯」及「5年內再犯」、「5年後再犯」，從
    其立法意旨及經觀察、勒戒或強制戒治是否已足以遮斷其施
    用毒品之毒癮以觀，倘被告於5年內已再犯，經依法追訴處
    罰，縱其第3次（或第3次以上）再度施用毒品之時間，在初
    犯經觀察、勒戒或強制戒治執行完畢釋放5年以後，已不合
    於「5年後再犯」之規定，且因已於「5年內再犯」，顯見其
    再犯率甚高，原實施觀察、勒戒或強制戒治，已無法收其實
    效，即應依該條例第10條處罰（最高法院95年度臺非字第59
    號、第65號判決及同院97年度第5次刑事庭會議決議意旨可
    資參照）。查被告前因施用毒品案件，經本院裁定送觀察、
    勒戒後，於91年9月6日因認無繼續施用毒品傾向而釋放，並
    經臺灣嘉義地方法院檢察署檢察官以91年度毒偵字第709號
    不起訴處分確定，又於前揭觀察、勒戒執行完畢釋放後5年
    內再因施用毒品案件，經本院於95年2月3日，以94年度訴字
    第544號判決判處有期徒刑10月確定，此有臺灣高等法院被
    告前案紀錄表、刑案資料查註紀錄表、全國施用毒品案件紀
    錄表、受觀察勒戒人毒品及前科紀錄簡列表各1份附卷足稽
    ，其於觀察、勒戒執行完畢釋放後5年內，已因再犯施用毒
    品案件，為法院追訴處罰，雖本次係於其受觀察、勒戒執行
    完畢釋放5年後再犯，揆諸首揭實務見解意旨，仍應依法予
    以追訴處罰。綜上所述，本件事證明確，被告犯行洵堪認定
    ，應依法論科。
二、按海洛因為毒品危害防制條例第2條第2項第1款所定之第1級
    毒品，核被告所為，係犯毒品危害防制條例第10條第1項之
    施用第1級毒品罪，其持有海洛因之低度行為，應為施用之
    高度行為所吸收，不另論罪。又被告前因施用毒品案件，經
    本院判處罪刑確定，於96年1月15日縮刑期滿執行完畢，詳
    如犯罪事實欄所述，亦有上開被告前案紀錄表乙份存卷為考
    ，其於受徒刑之執行完畢，5年以內故意再犯本件有期徒刑
    以上之罪，為累犯，應依刑法第47條第1項規定，加重其刑
    。爰審酌被告高中畢業之智識程度，已有多次施用毒品案件
    之記錄，亦有上揭前案紀錄表附卷可據，猶再施用毒品，顯
    見尚無戒除之決心，施用毒品除戕害自身健康外，對社會秩
    序亦有潛在危害，兼衡其於犯後坦承之態度，本次犯罪並未
    造成他人實害、被告自承與父、母親、祖母同住、育有1女
    、從事資源回收之家庭、經濟等一切情狀，量處如主文所示
    之刑，以示懲儆。
據上論斷，應依刑事訴訟法第273條之1第1項、第299條第1項前
段，毒品危害防制條例第10條第1項，刑法第11條前段、第47條
第1項，判決如主文。
本案經檢察官陳昱奉到庭執行職務。
中    華    民    國    98    年     3    月    31    日
                  刑事第二庭  法  官  林青怡
以上正本證明與原本無異。
如不服本判決應於收受判決後10日內向本院提出上訴書狀，並應
敘述具體理由；其未敘述上訴理由者，應於上訴期間屆滿後20日
內向本院補提理由書（均須按他造當事人之人數附繕本）「切勿
逕送上級法院」。
中    華    民    國    98    年     3    月    31    日
                              書記官  李佳惠
附錄論罪科刑法條
毒品危害防制條例第10條
施用第一級毒品者，處6月以上5年以下有期徒刑。
施用第二級毒品者，處3年以下有期徒刑。


司法院資訊處製作；財團法人民間司法改革基金會備份。
